【裁判字號】    98,易,1010
【裁判日期】    990310
【裁判案由】    竊盜
【裁判全文】
臺灣苗栗地方法院刑事判決              98年度易字第1010號
公  訴  人  臺灣苗栗地方法院檢察署檢察官
被      告  甲○○
上列被告因竊盜案件，經檢察官提起公訴（98年度偵字第5658號
），本院判決如下：
    主  文
甲○○意圖為自己不法之所有，而侵占離本人所持有之物，處罰
金新臺幣貳仟元，如易服勞役，以新臺幣壹仟元折算壹日。
    犯罪事實
一、甲○○於民國98年10月20日下午5 時30分許，自住處推其母
    親所有之藍色手推車外出，前往苗栗縣通霄鎮通霄漁港撿拾
    寶特瓶、鋁罐或可回收之垃圾等物，嗣在通霄漁港安檢所14
    號港區附近，拾獲不詳人棄置之丙○○所有之竹筏船用引擎
    1 顆，其竟意圖為自己不法之所有，而基於侵占上開脫離本
    人所持有之物之犯意，將之侵占入己。嗣於同日下午6 時許
    ，甲○○推著上開手推車行經通霄漁港港區○○○○道路時
    ，為乙○○發現，乙○○遂騎機車至海巡署中部地區巡防局
    岸巡三二大隊通霄安檢所報案，嗣經該所小組長吳佳擎在路
    旁排水溝發現遭丟棄之上開船用引擎1 顆，因而查獲上情。
二、案經海巡署中部地區巡防局岸巡三二大隊移請臺灣苗栗地方
    法院檢察署檢察官偵查起訴。
    理  由
壹、證據能力
一、按被告以外之人於審判外之陳述，雖不符刑事訴訟法第159
    條之1 至第159 條之4 之規定，但經當事人於審判程序同意
    作為證據，法院審酌該言詞陳述或書面陳述作成時之情況，
    認為適當者，亦得為證據，同法第159 條之5 第1 項定有明
    文。查證人丙○○於警詢及偵查中所為之陳述、證人乙○○
    於警詢中之陳述及員警繪製之犯罪現場區域圖，被告及檢察
    官於本院審理時均同意有證據能力（見本院卷第57、58頁）
    ，本院審酌上開證據資料製作時之情況，尚無違法不當及證
    明力明顯過低之瑕疵，另參以各該審判外供述證據製作當時
    之過程、內容、功能等情況，認尚具備合法可信之適當性保
    障，認為以之作為證據應屬適當，揆諸上開規定，前揭證據
    資料均有證據能力。
二、卷附照片均係依機器之功能，攝錄實物形貌而形成之圖像，
    乃係以科學、機械之方式，對於當時狀況所為忠實且正確之
    紀錄，並非人類意思表達之言詞或書面陳述，不含供述要素
    ，且係為保全拍攝當時該物品或現象所呈現之情景，於證據
    方法而言，具有與該物品或現象相同之效用，乃屬物證之一
    種，性質上應屬於非供述證據，無傳聞法則之適用，當不在
    刑事訴訟法第159 條第1 項規定「被告以外之人於審判外之
    言詞或書面陳述」之範圍內，自無傳聞法則之適用（最高法
    院97年度台上字第3854號判決、98年台上2635號判決意旨參
    照）。查上開照片均非實施刑事訴訟程序之公務員因違背法
    定程序而取得，且與本案待證事實具有自然之關連性，又非
    有傳聞法則之適用，自亦有證據能力。
三、扣案之藍色手推車1 台，非屬供述證據，自無傳聞法則之適
    用，且與本案待證事實具有自然關聯性，而上開物證經偵辦
    員警依法定程序合法搜取扣得，當有證據能力。
貳、實體部分
一、訊據被告甲○○固坦承有於上開時間，推藍色手推車行經前
    揭地點，惟矢口否認有侵占離本人所持有之物之犯行。辯稱
    ：手推車上並無任何東西，是證人看錯了，其並無拿別人的
    船用引擎云云。經查：
(一)、上揭事實，業據證人乙○○於警詢中證稱：「我今天剛剛要
    回家，途中就看到他用小推車載引擎要回家」、「差不多在
    今天傍晚6 點左右，在通霄漁港旁邊的小路，發現他正用小
    推車載船用引擎」、「我看到他載引擎，我就問那個引擎不
    是別人的嗎，你為甚麼要偷拿，然後我就趕快去報案，到現
    場後引擎就被丟到水溝裡面了。」等語甚詳（見偵查卷第17
    、18頁），參以被告自承與證人乙○○之間並無金錢、其他
    糾紛，亦未曾爭執等語（見偵查卷第13頁、本院卷第46頁）
    ，可見兩人之間應無嫌隙，則證人乙○○自無故意設詞誣陷
    被告之理；且訊之被告於本院審理時復供稱：「（你可否回
    想你和他的距離多遠？）大概1 、2 公尺遠」、「（證人有
    無戴眼鏡？）沒有」、「（你以前有認識乙○○嗎？）常常
    看到他」、「（依這樣的距離及狀況，乙○○應該不會看錯
    吧？）應該不會吧。」等語（見本院卷第45、46頁），佐以
    證人乙○○當時與被告之間距離甚近，依其視力所及，應無
    混淆或誤認被告本人或其行為之虞，是其證稱看見被告以手
    推車載運上開船用引擎乙節，堪認與事實相符。
(二)、又本件船用引擎係被害人丙○○所有，原與其所有之竹筏共
    同放置在通霄漁港港區岸上，嗣未在船上，而係由警在上開
    時、地排水溝發現乙節，亦經證人丙○○於警詢及偵查中證
    述屬實，並有照片3 張及犯罪現場圖1 紙附卷足憑（見偵查
    卷第31、32、34頁），堪認上開船用引擎確為離本人所持有
    之物無疑。
(三)、再觀之卷附被告照片（見本院卷第51、52頁），被告被查獲
    當時雙手之手指及手掌部分均有黑色油漬，依證人即海岸巡
    防總局中部地區巡防局第三二岸巡大隊通霄安檢所小組長吳
    佳擎於本院審理時證稱：「當他走進安檢所時，我看到他的
    手一直搓，要把手上的油漬搓掉」、「（黑色油漬你可否判
    斷出來？）我可以判斷是工業用的機油，因我之前在船上工
    作過。」等語（見本院卷第33、34頁），衡情，船用引擎屬
    於供給船舶或竹筏動力之機具，通常裝置在船上，確屬有使
    用機油或容易沾染機油之物，倘若被告僅係單純撿拾寶特瓶
    等物，縱使手部不乾淨，至多係屬灰塵，豈會沾染工業用機
    油之油漬？況被告被警查獲時，並未發現有何寶特瓶等物，
    此為被告所不否認，足徵被告確有拿取而碰觸過上開船用引
    擎之行為，益見證人乙○○所證，並非子虛。
(四)、綜上所述，被告辯稱並未拿取前開船用引擎云云，係事後卸
    責之詞，不足採信。本件事證明確，被告之犯行堪予認定。
二、論罪科刑：
(一)、按刑法第337 條所謂「離本人所持有之物」，係指物之離其
    持有，非出於本人之意思者而言，故除遺失物、漂流物外，
    凡非基於持有人之意思，一時脫離其本人所持有之物均屬「
    離本人所持有之物」。核被告甲○○所為，係犯刑法第337
    條侵占離本人所持有之物罪。
(二)、次按「侵占離本人所持有之物罪」之行為人，對該物並未先
    具有委任管理等持有之關係，此與其他類型之侵占罪不同，
    而與「竊盜罪」相同，且所謂「侵占」與「竊盜」，俱以不
    法手段占有領得財物，其客觀構成要件之主要事實雷同，二
    罪復同以為自己或第三人不法之所有為主觀要件，同以他人
    之財物為客體，同為侵害財產法益之犯罪，罪質尚無差異，
    應認為具有同一性（最高法院86年度台非字第187 號判決意
    旨參照），起訴書雖記載被告係涉犯刑法第320 條第1 項普
    通竊盜罪嫌，惟經蒞庭檢察官於99年2 月24日於本院審理時
    到庭更正，並據以論告（見本院卷第59、60頁），依檢察一
    體原則，應以蒞庭檢察官到庭更正之刑法第337 條為檢察官
    所引應適用之法條，本件爰無變更起訴法條之問題，併此敘
    明。
(三)、爰審酌被告並無前案紀錄，素行尚佳，有臺灣高等法院被告
    前案紀錄表1 份在卷可稽，其生活狀況不佳、智識程度淺薄
    、犯罪之動機、目的、並未使用兇器之手段、犯罪情節輕微
    、所侵占物品之價值，該物業經被害人領回，並表示若被告
    並無前科就不追究等語，有本院公務電話紀錄表1 紙可參（
    見本院卷第7 頁）等一切情狀，量處如主文所示之刑，併諭
    知易服勞役之折算標準，以資懲儆。
(四)、扣案之藍色手推車1 台，固係被告用以載運上開船用引擎之
    物，惟該推車並非被告所有，且係被告平時供撿拾寶特瓶、
    鋁罐或可回收垃圾等物之工具，業據被告供承在卷（見本院
    卷第11頁、偵查卷第12頁），屬於其日常生活所用之物，除
    可放置撿拾物品外，亦可搬運重物，是難遽認係供本件犯罪
    所用之物，爰不另予宣告沒收。
據上論斷，應依刑事訴訟法第299 條第1 項前段，刑法第337 條
、第42條第3 項，刑法施行法第1 條之1 第1 項、第2 項前段，
判決如主文。
本案經檢察官黃明正到庭執行職務。
中    華    民    國    99    年    3     月    10    日
                  刑事第一庭    法  官  林卉聆
以上正本證明與原本無異。
如不服本判決應於收受判決後10日內向本院提出上訴書狀，並應
應敘述具體理由。其未敘述上訴理由者，應於上訴期間屆滿後20
日內向本院補提理由書(均須按他造當事人之人數附繕本)「切勿
逕送上級法院」。
                                書記官  楊慧萍
中    華    民    國    99    年    3     月    11    日
附記論罪法條：
中華民國刑法第337條
意圖為自己或第三人不法之所有，而侵占遺失物、漂流物或其他
離本人所持有之物者，處 5 百元以下罰金。

司法院資訊處製作；財團法人民間司法改革基金會備份。
